【裁判字號】    87,上訴,2285
【裁判日期】    890421
【裁判案由】    毒品危害防制條例
【裁判全文】
臺灣高等法院刑事判決                  八十七年度上訴字第二二八五號
    上  訴  人
    即  被  告  甲○○
右上訴人因毒品危害防制條例案件，不服臺灣士林地方法院八十七年度訴字第六六號
，中華民國八十七年三月六日第一審判決（起訴案號：臺灣士林地方法院檢察署八十
六年度偵字第一二二二九號，暨同署檢察官聲請併案審理八十六年度偵字第一二二七
三、八十七年度偵字第四四九號），提起上訴，本院判決如左：
    主      文
原判決撤銷。
甲○○連續施用第一級毒品，累犯，免刑。扣案之第一級毒品海洛因包（壹包淨重
零點零捌公克、包裝重零點貳伍公克；壹包淨重零點零肆公克、包裝重零點貳捌公克
；壹包淨重壹點伍零公克、包裝重零點肆陸公克、純度百分之肆點肆陸、純質淨重
零點伍貳公克）均沒收銷毀之。
    事      實
一、甲○○前曾於民國五十九年間，因犯施用毒品罪，經臺灣臺北地方法院於同年四
    月二十五日判處有期徒刑三年，五十九年五月二十六日確定，經送監執行於六十
    二年三月十五日執行完畢；復於六十三年間，再因犯同一罪名，經臺灣臺北地方
    法院於六十三年六月十九日判處有期徒刑三年六月，於六十四年七月十四日經臺
    灣臺北地方法院裁定減為有期徒刑二年四月；六十七年間另因犯販賣毒品罪，經
    本院於六十七年十一月三十日判處無期徒刑，褫奪公權終身，於七十七年五月三
    十一日經本院裁定減為有期徒刑十六年，褫奪公權十年，並與前開施用毒品所處
    有期徒刑二年四月，自六十七年八月十九日起接續執行，於七十八年三月三日假
    釋出獄；假釋期間復於七十九年間三犯施用毒品罪，經原法院於七十九年十一月
    二十六日判處有期徒刑四年，並由本院於八十年三月十九日駁回其上訴確定，於
    八十年四月二十九日送監執行（已於八十三年十月二十九日執行完畢）並因與先
    前撤銷假釋之殘刑接續執行，於八十五年一月二十九日假釋出獄（假釋期間至八
    十八年一月十七日縮刑期滿），假釋期間猶不知悔改，復基於施用毒品之概括犯
    意，自八十六年十月下旬某日起迄八十七年一月七日上午六時許止，在其臺北市
    士林區○○○街十二巷九號住處，以將毒品海洛因摻於香煙內點燃吸食之方式，
    不定時連續施用第一次毒品多次。甲○○並於八十六年十二月九日下午五時許其
    施用時，因張寬杰（另案審理）向其索取海洛因施用，竟為幫助張寬杰施用，而
    在其前揭住處免費提供海洛因予張某。
二、嗣先於八十六年十二月八日晚上八時許在甲○○上開住處為警查獲其施用毒品之
    情，並扣得海洛因一包（淨重０．０八公克、包裝重０．二五公克）。八十六年
    十二月九日下午警員持臺灣臺北地方法院檢察署檢察官所核發之搜索票至甲○○
    住處外埋伏伺機搜索，於該日下午七時五十分許，見張寬杰自甲○○住處外出，
    乃先臨檢張寬杰，因而查獲海洛因一包，再帶同張寬杰入甲○○住處執行搜索，
    另查獲海洛因一包（淨重０．０四公克、包裝重０．二八公克）。八十七年一月
    七日清晨七時許，甲○○途經臺北市○○區○○路、光華路口時，因形跡可疑，
    為警盤查並自甲○○身上搜扣海洛因一包（淨重一．五０公克、包裝重０．四六
    公克、純度百分之三四．四六、純質淨重０．五二公克）而再次查獲。
三、案經台北市政府警察局士林分局報請臺灣士林地方法院檢察署檢察官偵查起訴及
    同署檢察官聲請併案審理，並經原法院依職權送強制戒治執行期滿。
    理      由
一、訊據上訴人即被告甲○○對於右揭犯行均坦承不諱，又關於被告免費提供海洛因
    張寬杰施用部分，亦據張寬杰結證屬實，且被告於前揭時地被查獲之尿液，經送
    驗結果，均檢出有嗎啡陽性反應，有臺北市立療養院八十六年十二月十二日煙毒
    尿液檢驗報告書(三)、八十七年一月二十一日煙毒尿液檢驗報告書(三)各一紙在卷可
    憑，復有被告所另有之毒品三包扣案可資佐證，經送鑑定結果，均為第一級毒品
    海洛因（一包淨重０．０八公克、包裝重０．二五公克；一包淨重０．０四公克
    、包裝重０．二八公克；一包淨重一．五０公克、包裝重０．四六公克、純度百
    分之三四．四六、純質淨重０．五二公克），有法務部調查局八十六年十二月三
    十日陸字第八六二六三七一七號鑑定通知書、八十六年十二月三十日陸字第
    八六二六三七一九號鑑定通知書、八十七年二月九日陸字第八七一三二八七一
    號鑑定通知書各一紙附卷可證，本件事證明確，被告犯行，洵堪認定。
二、被告於犯罪行為後，毒品危害防制條例已於八十七年五月二十二日公布施行，以
    之與行為時之肅清煙毒條例相比較結果，以裁判時之新法即毒品危害防制條例之
    規定有利於被告，自應適用該新法。是核被告先後多次施用毒品與一次幫助施用
    毒品之犯行，時間緊接，犯罪構成要件相同，顯係基於概括之犯意反覆為之，為
    連續犯，應論以毒品危害防制條例第十條第一項之施用第一級毒品之一罪處斷。
    被告施用第一級毒品前持有第一級毒品之低度行為，為施用毒品之高度行為所吸
    收，不另論罪。又被告於八十六年十二月四日起迄八十七年一月七日上午六時許
    止施用毒品與幫助施用毒品等犯行，雖未據起訴，惟公訴人認與起訴部分，有連
    續犯裁判上一罪之關係，依審判不可分之原則，為起訴之效力所及，本院自得併
    予審理，附此敘明。被告有事實欄所載前科及執行情形，此有卷附前科表乙份可
    按，其於五年內再犯本罪，為累犯。
三、被告經原法院依職權裁定交付觀察勒戒後，認有繼續施用毒品之傾向，再經原法
    院送強制戒治執行期滿。有臺灣士林地方法院八十七年度毒聲字第五八號裁定、
    臺灣士林看守所附設勒戒所八十七年六月十六日出具之有繼續施用毒品傾向證明
    書、臺灣士林地方法院八十七年度毒聲字第一六九號裁定、臺灣臺北戒治所八十
    九年一月廿一日北戒守總籍字第０四三一號函可稽，依毒品危害防制條例第三十
    五條第三款應為免刑之判決。原審因而予以論罪科刑，固非無見。惟未及比較新
    舊法資為適用法律之依據，自有未洽。且被告已依法戒治完畢，是其執此上訴，
    指摘原判決不當，核有理由，自應由本院將原判決撤銷，改諭知被告免刑之判決
    。
四、扣案如主文第二項所載之海洛因三包為第一級毒品，應依法宣告沒收銷燬之。另
    警方於八十六年十二月八日晚上八時許在被告上開住處所查獲之蒸餾水一瓶與注
    射針筒一支，已經被告於原審法院審理時供述並未用以施用毒品。被告對於價值
    較高之毒品，既未否認為其所有，衡情當毋庸就價值較低之前開扣案物品另為不
    實供述之必要，是其此部分所供，應堪採信，爰不予就該二項扣案物品宣告沒收
    ，併此敘明。
五、據上論斷，應依刑事訴訟法第三百六十九條第一項前段、第三百六十四條、第二
    百九十九條第一項但書，毒品危害防制條例第十條第一項、第二十條第一項、第
    二項、第三十五條第三款，刑法第十一條前段、第二條第一項前段、第四十七條
    ，判決如主文。
本案經檢察官洪威華到庭執行職務。
中     華     民     國    八十九   年       四       月      二十一    日
                             臺灣高等法院刑事第四庭
                                審判長法  官  蔡  永  昌
                                       法  官  徐  昌  錦
                                       法  官  陳  榮  和
右正本證明與原本無異。
如不服本判決應於收受送達後十日內向本院提出上訴書狀，其未敘述上訴之理由者並
得於提起上訴後十日內向本院補提理由書（均須按他造當事人之人數附繕本）。
                                       書記官  劉  麗  芬
中     華     民     國    八十九   年       四       月      二十五    日
附錄：本案論罪科刑法條全文
毒品危害防制條例第十條第一項：
施用第一級毒品者，處六月以上五年以下有期徒刑。


司法院資訊處製作；財團法人民間司法改革基金會備份。
